【裁判字號】    92,台抗,183
【裁判日期】    920430
【裁判案由】    違反稅捐稽徵法等
【裁判全文】
最高法院刑事裁定                                九十二年度台抗字第一八三號
    抗  告  人  台灣高等法院花蓮分院檢察署檢察官
    被      告  乙○○
                甲○○
    共      同  林武順律師
    選任辯護人
右抗告人因被告等違反稅捐稽徵法等案件，不服台灣高等法院花蓮分院中華民國九十
二年一月十日駁回其上訴之裁定（九十年度重上更(四)字第八四號），提起抗告，本院
裁定如左：
    主  文
原裁定撤銷。
    理  由
本件原裁定以：對於檢察官之送達，應向承辦檢察官為之；承辦檢察官不在辦公處所
時，向檢察長為之，刑事訴訟法第五十八條定有明文。故對於檢察官為判決書之送達
，應於其辦公處所為之，如承辦檢察官因公執行職務不在辦公處所，或差假不在辦公
處所，或其他之事由不能收受送達之判決書時，即應向檢察長為之。再上訴期間為法
定不變期間，檢察官收受判決書送達之日期，影響訴訟當事人之權益，並關係案件之
是否確定。因此，承辦檢察官對判決書之送達，除有正當理由不能收受外，應即收受
，否則無異將案件之確定與否，及訴訟當事人之權益，繫於承辦檢察官對於判決書收
受與否之恣意，不僅違背上訴期間為法定不變期間之立法精神，抑為權利正當行使之
逾越。故如判決書之送達當日，已得在辦公處所會晤承辦檢察官，並已交付應送達之
判決書，或客觀上已置於可收受送達之狀態，雖承辦檢察官未能立即簽收表示已收受
送達，但並無正當理由足認其不能於同日或其後簽收表示已收受該判決書之送達，應
認該承辦檢察官於該日已可收受該應受送達之判決書，進而認該交付判決書之當日，
即為合法之送達日期。查本案經第一審法院判決被告乙○○、甲○○無罪後，檢察官
不服提起上訴，原審前審以八十五年度上訴字第二七號刑事判決駁回檢察官之上訴。
依據原審法院八十五年度「送達檢察官裁判書類登記簿」（下稱登記簿）之記載，該
刑事判決之交付送達日期及送件日期均為民國八十五年四月十七日，但檢察官收受文
件欄則蓋有「檢察官崔紀鎮八十五年七月十日」職名章，已經調閱該登記簿原本查明
後予以影印附卷可稽。再經原審法院之副法警長吳信惠於原審更四審調查時證稱：「
本件判決是書記官於八十五年四月十七日交付給我送達，我是在當天就照慣例把判決
正本夾在本院登記簿內，並於上班時間放在檢察官的辦公桌上，我可以確定我交付判
決書時，檢察官是有上班，若檢察官未上班，檢察官辦公室的門是不會開著的」、「
登記簿上所登載的交付送達日期，就是承辦書記官交付判決正本給我的日期；送件日
期就是我將判決正本夾在登記簿內放在檢察官辦公桌上的日期，我一向都是據實記載
」、「我不知道（檢察官為何沒有在收受判決正本當天在登記簿上蓋章），但是當天
有同時送達三件判決正本，我在八十五年四月二十三日因為另有判決正本要送達同一
檢察官，所以前去檢察官辦公室取回登記簿（因每位檢察官都有專用的登記簿），要
登記另外送達的判決正本，當時我取回的是空簿子，裡面原來所夾的三件判決正本都
已被抽去，但是檢察官並沒有在上面（檢察官收受文件欄）蓋章」等語，經核吳信惠
前開證言與承辦書記官於本件送達證書上所記載之「本件應於四月十七日送達」之內
容，及台灣高等法院花蓮分院檢察署九十二年一月三日花分檢吉人字第０九二０００
００一０號函復：「本署檢察官崔紀鎮於八十五年四月十七日在勤」等情吻合，堪認
吳信惠前揭證詞確與事實相符。吳信惠既已於八十五年四月十七日將原審法院之八十
五年度上訴字第二七號刑事判決書正本放置於承辦檢察官崔紀鎮之辦公桌上，在客觀
上已置於該檢察官可收受送達之狀態，雖該承辦檢察官未能立即簽收表示已收受送達
，惟依前揭說明，仍應認該承辦檢察官於該日已可收受該應受送達之判決書，進而認
該交付判決書之當日，即為合法送達之日期。因此，自八十五年四月十七日合法送達
之日起，十日之上訴期間即應開始起算，計至八十五年四月二十九日屆滿（二十七日
、二十八日為週六及週日），乃檢察官遲至八十五年七月十五日始向原審法院提出上
訴，顯已逾上訴期間。又司法院大法官會議第一三五號解釋謂：「民刑事訴訟案件下
級法院之判決，當事人不得聲明不服而提出不服之聲明或未提出不服之聲明而上級法
院誤予廢棄或撤銷發回更審者，該項上級法院之判決及發回更審後之判決，均屬重大
違背法令，固不生效力，惟既具有判決之形式，得分別依上訴、再審、非常上訴及其
他法定程序辦理」，係就已經確定之裁判被上級法院誤為撤銷或廢棄之情形，闡明該
誤將確定判決廢棄（或撤銷）發回之上級法院判決係屬不生效力之判決，該已經確定
之下級法院判決，其效力不因上級法院誤為廢棄（或撤銷）發回而受影響，僅該「上
級法院之廢棄發回（或撤銷發回）判決」及「誤為發回更審後之下級法院判決」因具
有判決之形式，故得分別依法定程序救濟之意旨。另本院六十八年台上字第二五五一
號判例亦承上開解釋之精神再度明確揭示「第三審法院就已經確定案件所誤為撤銷發
回之判決不生效力」之意旨。是原審法院之八十五年度上訴字第二七號刑事判決確定
後，本院就本案所為各次發回判決，均不生將原審法院之前開確定刑事判決撤銷改判
之效力，該確定判決仍然合法存在，檢察官於該刑事判決確定後之八十五年七月十五
日所提起之上訴，已逾法定期間，其上訴不合法律上之程式，且無從補正，應予駁回
，固非無見。
惟查：對於檢察官之送達，應向承辦檢察官為之；承辦檢察官不在辦公處所時，向首
席檢察官（檢察長）為之，刑事訴訟法第五十八條定有明文。本件原審法院之八十五
年度上訴字第二七號刑事判決正本，於八十五年四月十七日由該院之副警長吳信惠送
至承辦檢察官辦公室時，自應依上開規定辦理，如承辦檢察官不在辦公處所，應向首
席檢察官（檢察長）為之，乃為送達之該副警長並未於當日將上開刑事判決書正本交
由承辦檢察官收受，亦未向首席檢察官（檢察長）為送達，僅將之放置於承辦檢察官
辦公室，自不發生合法送達之效力。又上訴期間自送達判決後起算，係指經有合法之
送達者而言，如該項判決並非合法送達，祇能以受送達人實際接受判決時為起算上訴
期間之標準（本院二十八年上字第八號判例參照）。雖檢察官不得無故遲延收受判決
正本，惟本件原審法院之副警長於送達前述刑事判決時，因未依刑事訴訟法第五十八
條規定辦理，致送達不合法，依前揭判例意旨，祇能以受送達人實際接受判決時為起
算上訴期間之標準。在此情形自應確實究明該承辦檢察官實際接受前述刑事判決正本
之日期，以資判斷檢察官是否於法定期間內上訴。原審未查明承辦檢察官實際接受判
決正本之日期，逕以該檢察官於原審法院之副警長吳信惠送達判決之八十五年四月十
七日在勤並無差假情形，於該日在客觀上其已可收受判決，卻不立即加以簽收，即已
生合法送達之效力為由，認檢察官之上訴已逾期，顯有違誤，抗告意旨指摘原裁定不
當，非無理由，應將原裁定撤銷，由原審法院更為適當之處理，期臻適法。
據上論結，應依刑事訴訟法第四百十三條前段，裁定如主文。
中      華      民      國    九十二    年      四      月     三十     日
                              最高法院刑事第九庭
                                  審判長法官  陳  炳  煌
                                        法官  陳  正  庸
                                        法官  韓  金  秀
                                        法官  吳  信  銘
                                        法官  林  永  茂
      右正本證明與原本無異
                                              書  記  官
中      華      民      國    九十二    年      五      月      六      日


司法院資訊處製作；財團法人民間司法改革基金會備份。
